【裁判字號】    98,交聲,3032
【裁判日期】    981229
【裁判案由】    違反道路交通管理處罰條例聲明異議
【裁判全文】
臺灣桃園地方法院交通事件裁定        98年度交聲字第3032號
原處分機關  交通部公路總局新竹區監理所中壢監理站
異  議  人
即受處分人  甲○○
上列異議人即受處分人因違反道路交通管理處罰條例案件，不服
交通部公路總局新竹區監理所中壢監理站中華民國98年10月6 日
壢監裁字第裁53-DB0000000號違反道路交通管理事件裁決書所為
之處分（原舉發案號：桃警局交字第DB0000000 號），聲明異議
，本院裁定如下：
    主  文
原處分撤銷。
甲○○汽車駕駛人，行經有燈光號誌管制之交岔路口闖紅燈，處
罰鍰新臺幣壹仟捌佰元，並記違規點數點。
    理  由
一、原處分意旨略以：異議人即受處分人甲○○於民國98年1 月
    16日上午11時27分許，騎乘車牌號碼ISV-427 號重型機車行
    經桃園縣中壢市○○路與復華街路口，因「駕車行經有燈光
    號誌管制之交岔路口闖紅燈」，為桃園縣政府警察局中壢分
    局員警擘開桃警局交字第DB0000000 號舉發通知單舉發。嗣
    經原處分機關依道路交通管理處罰條例第53條第1 項、第63
    條第1 項第3 款之規定，裁處受處分人罰鍰新臺幣（下同）
    4,500 元，並記違規點數3 點。
二、異議理由略以：異議人自收受監理所裁決書，方知悉有本件
    違規事件，期間從未收受舉發通知單和違規照片，且警方指
    異議人於97年1 月16日上午11時27分許連續闖2 個紅燈，不
    合情理，異議人未收到舉發通知單，何來逾期不繳，而加重
    罰鍰等語。
三、汽車駕駛人，行經有燈光號誌管制之交岔路口闖紅燈者，處
    1,800 元以上5,400 元以下罰鍰，並記違規點數3 點，道路
    交通管理處罰條例第53條第1 項、第63條第1 項第3 款分別
    定有明文。
四、經查：
（一）異議人所有上開車輛在上開時間行經桃園縣中壢市○○路
      與復華街設有燈光號誌管制之交岔路口時，於號誌為紅燈
      時，確有闖越紅燈之違規行為，有卷附採證照片在卷可稽
      。
（二）按處理違反道路交通管理事件，有關文書送達之程序，依
      行政程序法之規定，違反道路交通管理事件統一裁罰基準
      及處理細則第5 條定有明文。又送達，於應受送達人之住
      居所、事務所或營業所為之；於應送達處所不獲會晤應受
      送達人時，得將文書付與有辨別事理能力之同居人、受僱
      人或應送達處所之接收郵件人員；應受送達人或其同居人
      、受僱人、接收郵件人員無正當理由拒絕收領文書時，得
      將文書留置於應送達處所，以為送達；送達，不能依前2
      條規定為之者，得將文書寄存送達地之地方自治或警察機
      關，並作送達通知書2 份，1 份黏貼於應受送達人住居所
      、事務所、營業所或其就業處所門首，另1 份交由鄰居轉
      交或置於該送達處所信箱或其他適當位置，以為送達。前
      項情形，由郵政機關為送達者，得將文書寄存於送達地之
      郵政機關，行政程序法第72條第1 項前段、第73條第1 項
      、第3 項、第74條第1 項、第2 項分別定有明文。是有關
      違反道路交通管理事件文書之送達，苟非已送達於應受送
      達人之住居所或營業所，尚難認已符送達之規定。故如受
      處罰人未能合法收受舉發通知之送達，即不能認受處罰人
      已經合法收受舉發通知單而逕行裁決。又戶籍法僅為戶籍
      登記之行政管理規定，戶籍地址不過係依戶籍法所為登記
      之事項，並非為認定住所唯一標準（最高法院83年度台抗
      字第393 號裁定意旨參照）。
（二）異議人之車籍地址雖桃園縣中壢市○○街814 巷7 之1 號
      ，惟已於85年10月8 日將戶籍遷入桃園縣中壢市○○路○
      段330 號8 樓之21，有個人基本資料查詢結果附卷可稽，
      是上開中壢市○○街814 巷7 之1 號，自85年10月8 日以
      後，已非受處分人之住居所，當無疑義。本件舉發通知單
      係由桃園縣政府警察局中壢分局向異議人之上開車籍地「
      桃園縣中壢市○○街81巷7 之1 號」寄送，因無人回應，
      並於98年2 月10日寄存於中壢2 支郵局等情，有送達證書
      1 在卷可稽。查本件舉發通知單僅送達於異議人並無並居
      住之車籍地址，而未向異議人之戶籍地址（通常可認係有
      意設為住所）桃園縣中壢市○○路○ 段330 號8 樓之21之
      址送達甚明，揆諸前揭說明，本件舉發通知單之送達程序
      於法尚有未合，當不生合法送達之效力。
（三）至汽車所有人地址如有變更，應向公路監理機關辦理登記
      ，道路交通安全規則第23條第1 項雖定有明文，惟本件異
      議人未依上開規定辦理地址變更登記，核係應否依道路交
      通管理處罰條例第16條第1 項第1 款「各項異動，不依規
      定申報登記者」之規定處罰之問題，尚不得以異議人怠於
      向公路監理機關辦理地址變更登記，即認本件舉發通知單
      可僅向車籍地送達，以為踐行合法通知送達之程序，而仍
      應依前揭行政程序法第72條第1 項前段之規定向受處分人
      之實際之住居所送達，方屬合法，附此敘明。
六、原處分機關以異議人有上揭違規事實，依道路交通管理處罰
    條例第53條第1 項裁罰，並依同條例第63條第1 項第3 款記
    違規點數3 點，於法雖無不合，然原處分機關就裁處受處分
    人罰鍰4,500 元部分，無非係依違反道路交通管理事件統一
    裁罰基準表之規定，認本件係屬「逾越應到案期限60日以上
    ，逕行裁決處罰者」云云，惟查：本件舉發單所載應到案日
    期為98年2 月16日，惟本件舉發通知單送達程序於法即有未
    合，而不生合法送達之效力，自難要求異議人於本件舉發通
    知單所定到案日期前繳交罰鍰或洽原處分機關開具裁決書後
    依法聲明異議，是原處分機關以異議人逾越應到案期限60日
    以上，而裁處最高罰鍰4,500 元，顯有未洽。是本件應認受
    處分人係於前開舉發違反道路交通管理事件通知單所載應到
    案日期到案，是依違反道路交通管理事件統一裁罰基準表之
    規定，本件就罰鍰部分，應裁處受處分人罰鍰1,800 元。
七、綜上，本件受處分人之異議為有理由，自應由本院依道路交
    通案件處理辦法第20條前段之規定撤銷原處分，並依法自為
    裁定如主文第2 項所示。
據上論斷，應依道路交通管理處罰條例第87條第2 項，道路交通
案件處理辦法第20條前段，裁定如主文。
中    華    民    國    98    年    12    月    29    日
                  交通法庭  法  官  林蕙芳
以上正本證明與原本無異。
如不服本裁定，應於裁定送達後5 日內向本院提出抗告狀。
                            書記官  莊凱男
中    華    民    國    99    年    1     月    7     日

司法院資訊處製作；財團法人民間司法改革基金會備份。
